【裁判字號】    88,訴,131
【裁判日期】    900323
【裁判案由】    偽造文書
【裁判全文】
臺灣彰化地方法院刑事判決                          八十八年度訴字第一三一號
    公  訴  人  臺灣彰化地方法院檢察署檢察官
    被      告  甲○○
右列被告因偽造文書案件，經檢察官提起公訴（八十七年度偵字第六三五五號、八十
七年度偵字第九七五二號、八十七年度偵續字第三四號），本院判決如左：
        主  文
甲○○連續行使偽造私文書足以生損害於公眾及他人，處有期徒刑貳年參月。
        事  實
一、甲○○為彰化縣員林鎮○○○街二七七號二樓統盟建設股份有限公司以下簡稱統
    盟公司）之負責人，明知辦理銀行貸款需本人親自至銀行辦理對保。統盟公司於
    八十五年間在坐落彰化縣員林鎮○○段第三００地號土地上興建﹁中正福星﹂集
    合住宅預售屋︵興建完成後位於員林鎮○○街、中正路︶，告訴人連秀卿、黃意
    真、吳秋蓮、林善姬、施英德、黃秋香、陳美秀、吳圓圓、王素霞等人分別向統
    盟公司購買前揭集合住宅預售屋，統盟公司先於八十五年三月二十日移轉登記土
    地之應有部分予告訴人連秀卿等人，再於八十五年五月二十日將房屋之所有權及
    共同使用部分之建物︵建號一一二三、一一二四號︶移轉登記予告訴人連秀卿等
    人，因統盟公司於八十三年十月十九日就前揭土地向中小企銀員林分行申請建築
    融資，並於八十三年十月廿三日就前揭土地設定本金最高限額新台幣︵下同︶六
    億八千六百萬元之抵押權予中小企銀員林分行，嗣因中小企銀員林分行要求統盟
    公司增加土地上已興建完成之房屋作為抵押權借款之共同擔保，詎甲○○未經告
    訴人連秀卿等人之同意，竟由甲○○於八十五年七月間在統盟公司指使不知情之
    統盟公司不詳姓名之職員盜蓋告訴人連秀卿等人之印章︵該印章原係告訴人連秀
    卿等人委託統盟公司代刻，約定使用於產權登記之申請或變更，領用及代辦貸款
    手續、代辦水、電、瓦斯申請之用︶在土地登記申請書、土地他項權利移轉變更
    契約書、抵押權設定契約書上，內容載明告訴人連秀卿等人將渠等所有坐落前揭
    土地上之應有部分、房屋及共同使用部分之建物︵建號一一二三、一一二四號︶
    共同擔保設定︵告訴人連秀卿等人所有土地之應有部分係辦理抵押權義務人變更
    ，另房屋部分係辦理抵押權設定，共同擔保之前統盟公司向中小企銀員林分行貸
    款之抵押權。︶本金最高限額六億八千六百萬元之抵押權予中小企銀︵抵押權存
    續期間自八十三年十月十九日起至一一三年十月十九日止︶，據以偽造土地登記
    申請書、土地他項權利移轉變更契約書、抵押權設定契約書，並於同年七月廿二
    日委託不知情之張勝雄向彰化縣員林地政事務所申請辦理抵押權義務人變更及設
    定登記︵收件字號：八十五年七月廿二日員字第一０四四九、一０四五０號︶，
    使不知情之彰化縣員林地政事務所承辦之公務人員於八十五年七月廿四日將此不
    實之事項登載於職務上所掌之土地登記簿公文書，足以生損害於地政登記機關土
    地登記之正確性及告訴人連秀卿等人。
二、案經臺灣彰化地方法院檢察署檢察官偵查起訴。
     理  由
一、訊據被告矢口否認右開犯行，惟查，本件係甲○○委託土地代書即被告張勝雄、
    黃雲雀︵張勝雄之妻︶向彰化縣員林地政事務所申請辦理抵押權義務人變更及設
    定登記，並由甲○○和中小企銀員林分行聯絡，甲○○並未向其他股東說明該事
    ，業經張勝雄及證人黃雲雀、黃學賢、張呈任、張新泉證述屬實，此據證人張勝
    雄於偵查中證稱：﹁當時是甲○○找我辦理本件抵押權，在八十三年間統盟公司
    已將土地向中小企銀辦理土地融資，房子建好後已過戶給客戶，後來銀行要求擔
  保物增加，甲○○即找我辦理，我對他說要辦理設定抵押權要經過客戶同意，甲○
  ○說他會處理，後來我將申請書列印之後交給統盟公司去用印，他們蓋好章之後再
  交給我去收件，客戶的印章不是我蓋的，我不知道甲○○沒有經過客戶的同意。﹂
  等語。經查本件於辦理抵押權設定之前，被告張勝雄即告知甲○○需經告訴人連秀
  卿等人之同意始可辦理，被告張勝雄僅係受甲○○之委託辦理抵押權，並未與購買
  房屋之告訴人連秀卿等人接觸，且統盟公司將客戶之印章蓋妥之後才交給張勝雄代
  辦抵押權等情，業經被告甲○○、證人黃雲雀、黃學賢、張呈任、張新泉逾偵查中
  證述屬實，足見被告甲○○未經告訴人連秀卿等人之同意盜蓋印章，被告所辯，委
  無足採，罪證明確，被告犯行洵堪認定。
二、核被告甲○○所為係犯刑法第二百十六條、第二百十條、第二百十四條之罪。其
    盜用印章為偽造私文書之行為所吸收，不另論罪，而偽造文書行為為行使之高度
    行為所吸收，不另論罪。行使偽造斯文書與始公務員登載不實罪間有方法結果之
    牽連關係，應從一重之行使偽造斯文書罪處斷。被告先後數次行使偽造斯文書，
    時間緊接，犯意概括，犯罪構成要件復相同，為連續犯，應論以一罪併加重其刑
    。爰審酌被告犯罪之動機、目的、手段、所生之危害及犯罪後之態度等一切情狀
    ，量處如主文所示之刑。
據上論斷，應依刑事訴訟法第二百九十九條第一項前段，刑法第二百十六條、第二百
十條、第二百十四條、第五十六條、第五十五條後段、罰金罰鍰提高標準條例第一條
前段，判決如主文。
本案經檢察官廖淑華到庭執行職務
中      華      民      國    九十    年     三      月     二十三     日
                                臺灣彰化地方法院刑事第一庭
                                      法      官


司法院資訊處製作；財團法人民間司法改革基金會備份。
